臺灣高等法院刑事判決
110年度上易字第608號
上  訴  人  
即  被  告  林雪美


上列上訴人因竊盜案件，不服臺灣新北地方法院109年度易字第2
43號，中華民國109年12月31日第一審判決（起訴案號：臺灣新
北地方檢察署108年度偵字第15146號），提起上訴，本院判決如
下：
    主  文
上訴駁回。
    事  實
一、甲○○意圖為自己不法所有，基於竊盜之犯意，於民國108年4
    月6日12時48分許，在新北市○○區○○街00號地下1樓全聯超市
    內，利用店員未注意之際，徒手竊取店長乙○○、店員丙○○所
    管領如附表所示之商品（共計價值新臺幣〈下同〉1,898元，
    各品項之數量與單價詳如附表所示），藏放於其隨身攜帶之
    購物袋內，而於櫃臺處僅就購買之優酪乳1瓶、米1包、咖啡
    1罐付款，如附表所示商品則未結帳即行離去。嗣因店員丙○
    ○察覺有異，調閱監視器錄影畫面始查悉上情。
二、案經丙○○、乙○○訴由新北市政府警察局三峽分局移送臺灣新
    北地方檢察署（下稱新北地檢署）檢察官偵查起訴。
    理  由
壹、程序部分：
　　按被告以外之人於審判外之陳述，雖不符刑事訴訟法第159
    條之1至第159條之4之規定，而經當事人於審判程序同意作
    為證據，法院審酌該言詞陳述或書面陳述作成時之情況，認
    為適當者，亦得為證據；當事人、代理人或辯護人於法院調
    查證據時，知有第159條第1項不得為證據之情形，而未於言
    詞辯論終結前聲明異議者，視為有前項之同意，同法第159
    條之5第1項、第2項有明文規定。查本判決下列認定事實所
    引用之本院作為得心證依據之被告以外之人於審判外陳述，
    經本院審理時逐項提示，檢察官、上訴人即被告甲○○（下稱
    被告）均同意作為證據而並未爭執，且未於言詞辯論終結前
    聲明異議，本院審酌各項證據作成時之狀況，尚無違法取得
    證據及證明力明顯過低等瑕疵，且與本案待證事實間具有相
    當關聯，作為證據充足全案事實之認定，應屬適當，依刑事
    訴訟法第159條之5第1項規定，均有證據能力。另本判決下
    列認定事實所引用之其餘證據，均經依法踐行調查證據程序
    ，亦無違法取得、不得作為證據之情形或顯有不可信之情況
    ，且均與本案具關連性，認以之作為證據應屬適當，故揆諸
    上開規定，認上揭證據資料均有證據能力。
貳、實體部分：
一、本案認定犯罪事實所憑之證據及理由：
　　訊據被告固坦承有於事實欄所載時間前往上開全聯超市，然
    矢口否認有何竊盜犯行，辯稱：附表所示的那些東西有三大
    袋，還有我自己買的米，這怎麼可能帶得出去，且證人丙○○
    並無追上將我攔下來確認，我雖有將部分商品先置於隨身攜
    帶之紅色購物袋內，然於結帳前均有將該等商品放回各自貨
    架上，其並未攜出商場，告訴人看過監視畫面認為我有放回
    去，他就向警員表示願意撤回告訴云云。惟查：
（一）證人即店員丙○○於警詢指稱：我於108年4月6日在店內上
      班時，看到被告行為有點怪異的走進來，其便開始注意到
      被告，被告在同一個商品區待的時間非常久，手提了2大
      袋商品且未使用推車，其同事便推了1部推車給被告，並
      詢問該等商品是否尚未結帳，被告表示稍後會把東西都拿
      出來結帳，但之後結帳的時候其覺得很奇怪，因為被告只
      用1隻手結帳，且只結帳了3樣東西便離開了，其遂趕快追
      上樓去，發現被告騎乘車牌000-000號輕型機車往文化和
      平路口方向離開了，其看到被告機車腳踏板前掛了1個塑
      膠袋，就是其在店內看到她拿的那個塑膠袋，其隨即請同
      事調閱店內監視器，被告行竊過程都有完整錄下來等語（
      見偵卷第11至12頁），復於原審證稱：於108年4月6日在
      全聯超市和平店，其有注意到被告，因為她是使用自己的
      購物袋，所以覺得怪怪的，同事有看到她把店內的東西放
      入提袋內，其後來在收銀臺看到被告袋子裡的東西沒有結
      帳，遂追上去，但被告已經騎車走了，案發後其等有透過
      全聯的電腦系統去查當天銷售及庫存量有無減少以確認何
      項物品遭竊，也有從監視器畫面及同事親眼看到被告有拿
      取物品的貨架，去核對店內物品是否有短少，起訴書所列
      的物品，就是案發當天被告有逛過的貨架區短少的商品等
      語（見原審易字卷第121至123頁）；證人即店長乙○○於警
      詢時指稱：我於108年4月6日14時許接到店內員工丙○○的
      電話，告知疑似有物品遭竊，其等遂調閱監視器，發現被
      告左手持外套掩護，將自己準備的購物袋掛在手上，邊挑
      邊將商品放在該購物袋內，拿取多樣商品後，最後只結帳
      3樣東西即離開，店內共遭竊伯朗藍山咖啡8罐、光泉果汁
      牛乳、初鹿鮮乳、吉蒸牧場純鮮乳、義美全脂鮮乳、職農
      鮮奶各1瓶、統一嘟嘟好原味香腸1盒、光泉低脂鮮乳2瓶
      、統一AB優酪乳1瓶、木崗高品質雞蛋2盒、老鷹紅豆派1
      個、俏媽咪無毒鋁箔2捲、光泉高鈣牛乳1組、玉女小蕃茄
      1盒、毛豆莢1包、紅豆生乳捲1盒、土雞切塊、雞球各2盒
      ，其等是根據調到的監視器畫面位置，清點貨架上的商品
      數量，再扣掉客人有買的部分，才認定是被告偷的等語（
      見偵卷第17至18、89至91頁），復於原審證稱：案發後其
      經同事告知發生本件竊盜案，其即回放監視器畫面看被告
      的進出場時間及走過的貨架，看被告所拿的物品最後有無
      結帳，並透過店內查進銷貨資料的系統，核對庫存有無短
      少及當天是否有銷售，以確認店內物品遭竊與否及被告竊
      得之商品為何，其等提告失竊的商品，都是在被告進入超
      市後才失竊的，因為被告進入賣場就有些奇怪的行為，所
      以同事就有跟著或觀察她，同事發現被告經過的地方所拿
      的商品都沒有結帳，所以最後就由丙○○追上去，但被告已
      經離開了等語（見原審易字卷第125至128頁），觀諸上開
      2名證人於偵審期間歷次所證尚屬一致，且彼此間之證言
      互核相符，且該2名證人與被告素不認識、亦無仇怨，實
      無刻意構陷被告於罪之可能，堪認其等所證前詞均屬真實
      可採。
（二）原審勘驗案發當日108年4月6日中午12時48分許至下午1時
      50分許之間，全聯超市店內之監視器錄影畫面結果顯示：
　　1.於中午12時48分20秒至49分26秒：
      有1穿著紅色上衣黑色長褲之女子，右手提紅色購物籃、
      左手提新北市專用垃圾袋且拿著黑色外套，走在超市內某
      走道貨架前，並把黑色外套掛在左手臂上遮住該專用垃圾
      袋，低頭尋看貨架上商品，於中午12時48分34秒時，其右
      手自架上拿1盒裝商品看一眼後，疑似將商品放入袋中（
      見原審易字卷第79、85頁，勘驗筆錄及擷圖編號一、二參
      照）。
　　2.於中午12時50分4秒至22秒：
      被告將黑色外套掛在左手臂上，站在超市內某走道中段的
      左側貨架前，以右手連續在貨架上拿了7樣商品放入被黑
      色外套遮住的袋子內（見原審易字卷第80、86頁，勘驗筆
      錄及擷圖編號四參照）。
　　3.於中午12時50分23秒至51分41秒：
      被告走至同一走道口處右側的貨架前，伸手拿1商品放入
      被黑色外套遮住的袋子內（見原審易字卷第80、86頁，勘
      驗筆錄及擷圖編號五參照）。
　　4.於中午12時56分45秒至57分0秒：
      被告左手臂掛著黑色外套，在超市內某開放式冷藏櫃處（
      下稱：X冷藏櫃）拿1商品，隨即轉身走離X冷藏櫃而進入
      某走道內（見原審易字卷第80、86頁，勘驗筆錄及擷圖編
      號六參照）。
　　5.於中午12時57分13秒至58分18秒：
      被告在同畫面之另一冷藏櫃處（下稱：Y冷藏櫃），以右
      手連續在Y冷藏櫃內拿了4樣商品，均放入被黑色外套遮住
      而以左手提著的專用垃圾袋內（見原審易字卷第80、87頁
      ，勘驗筆錄及擷圖編號七參照）。
　　6.於中午12時58分19秒至下午1時0分11秒：
      被告左側的X冷藏櫃處有賣場人員在進行補貨，被告拿起1
      商品並轉頭看一眼賣場人員後，疑似將該商品放入被黑色
      外套遮住的袋子內；嗣被告持續低頭尋看Y冷藏櫃內的商
      品，並伸右手拿取1商品後轉放在左手上，且再彎腰以右
      手拿1盒裝商品後，轉身離開該處走入某走道內（見原審
      易字卷第81、87頁，勘驗筆錄及擷圖編號八參照）。
　　7.於下午1時2分22秒至3分13秒：
      被告左手臂掛著黑色外套且左手提著新北市專用垃圾袋，
      站在Y冷藏櫃中段處前，先彎腰以右手拿1商品檢視後放回
      Y冷藏櫃內，又再次彎腰以右手拿1商品（下稱A商品）檢
      視後就拿著A商品（見原審易字卷第81、87頁，勘驗筆錄
      及擷圖編號九參照）。
　　8.於下午1時3分14秒至4分7秒：
      被告走至Y冷藏櫃前段處彎腰尋看櫃內商品，後將右手上
      的A商品放在黑色外套上靠著胸前夾著，再伸右手從Y冷藏
      櫃內拿取1商品後，走離Y冷藏櫃，此時可見其右手拿著1
      盒雞蛋且A商品被黑色外套遮住夾在胸前（見原審易字卷
      第81、88頁，勘驗筆錄及擷圖編號十參照）。
　　9.於下午1時49分4秒至50分19秒：
      被告將紅色購物籃放在收銀臺上，其左手臂掛著黑色外套
      及紅色新北市專用垃圾袋，收銀人員從購物籃內拿出1罐
      乳製品、B商品及1袋米結帳，被告付款後，用右手提起裝
      有上開3項商品之白色塑膠袋再改用左手提該袋子，此時
      可見其黑色外套下方另有紅色袋子，被告就從收銀臺左側
      的自動門走離賣場（見原審易字卷第82、88至89頁，勘驗
      筆錄及擷圖編號十二至十五參照）。
   10.於下午1時50分39秒至53秒：
      被告左手臂掛著黑色外套且該外套遮住以左手提著的新北
      市專用垃圾袋及白色塑膠袋，快速地跑上樓梯，畫面中可
      見被告左手提著的2個袋子均鼓鼓地呈現裝有物品貌（見
      原審易字卷第83、90頁，勘驗筆錄及擷圖編號十六、十七
      參照）。
　 11.是由上開勘驗現場監視器錄影畫面內容可知，被告於前揭
      期間內，確有多次自超市貨架上取下物品置入其隨身攜帶
      之紅色購物袋內之舉動，並以黑色外套遮蔽其行止；又於
      下午1時50分許，被告僅結帳3項商品置入白色購物袋後，
      即帶同裝有商品之紅色購物袋離開超市，此節核與前揭2
      名證人所證被告行竊情形互核相符。
　　　依上開勘驗結果顯示，被告將多數商品放在其隨身攜帶之
      紅色購物袋內，甚更以外套遮掩，其所為實與一般民眾購
      物之常情並不相符，顯係刻意為掩飾其竊取之行為。再觀
      諸上開監視器錄影畫面所示期間，可知被告於超市內停留
      時間將近1個小時，然自始至終均未見其有將拿取之商品
      放回各該貨架上或其他店內處所之舉止，足見被告辯稱其
      嗣後有將商品放回各自貨架上云云，顯與客觀事證不符，
      無從採信。
（三）依證人丙○○、乙○○之證述，可知其等於發現被告疑有竊盜
      犯行後，當下即調閱店內監視器錄影畫面，確認被告進場
      時間、行經路線，並至各該商品貨架上清點數量，再以店
      內商品銷售庫存系統核對商品有無短少，且監視器錄影畫
      面亦未見被告有將商品放回等情，而證人丙○○所證述被告
      當日穿著打扮、離開現場路線及所騎機車外觀等節，亦均
      與監視器錄影畫面所呈被告當日外觀行徑相符，顯見如附
      表所示商品確係由被告竊得，而非由其他人所竊取無疑。
      又參以被告於櫃臺結帳時，確實未將如附表所示商品由紅
      色購物袋中取出，而僅將購物籃內3項商品予以結帳乙情
      ，足認被告具有竊盜如附表所示商品之犯意甚明。此外，
      並有指認犯罪嫌疑人紀錄表、監視器錄影畫面擷圖、超市
      貨架與商品擺放照片、全聯實業（股）公司三峽和平分公
      司客人購買明細表、車牌000-000號機車照片與車輛詳細
      資料報表、員警職務報告、新北地檢署檢察官勘驗紀錄、
      原審勘驗筆錄及擷圖在卷可稽（見偵卷第15、25至51、55
      至57、65、87、99至100頁，原審易字卷第79至90頁），
      是被告確有為本案竊盜犯行，至屬明確。
（四）至被告另辯稱其有請證人乙○○再看監視器畫面顯示其有將
      所拿商品放回去、且證人乙○○有表示要撤回告訴之意云云
      。然就此部分，證人乙○○業於原審證稱：其等就是沒有在
      監視器畫面中看到被告有將東西放回去的行為才會提告，
      且其亦未曾與被告達成和解，是因為被告在案發後有段時
      間一直打電話給其，打到公司跟其私人電話都有，被告在
      電話中仍一再否認她有竊取物品、卻要求其對她撤告，其
      遂去電詢問員警要如何處理被告一直找其的事情，其未曾
      至派出所或向員警表明撤回告訴之意等語（見原審易字卷
      第126頁），嗣於本院復稱：我沒有看到被告有將所有的
      東西放回去，我們告的就是被告沒有放的東西，我們沒有
      說要撤告等語（見本院卷第58頁），是被告此部分辯解，
      亦與客觀事證不符，不足採信。
（五）綜上所述，本案事證明確，被告所辯無非均係事後卸責之
      詞，尚不足採，被告所為竊盜犯行堪以認定，應依法論科
      。
二、論罪：
　　按行為後法律有變更者，適用行為時之法律，但行為後之法
    律有利於行為人者，適用最有利於行為人之法律，刑法第2
    條第1項定有明文。被告行為後，刑法第320條規定業於108
    年5月29日修正公布，並自同年5月31日起生效施行。修正前
    刑法第320條原規定：「意圖為自己或第三人不法之所有，
    而竊取他人之動產者，為竊盜罪，處5年以下有期徒刑、拘
    役或5百元以下罰金。意圖為自己或第三人不法之利益，而
    竊佔他人之不動產者，依前項之規定處斷。前二項之未遂犯
    罰之」，修正後則為：「意圖為自己或第三人不法之所有，
    而竊取他人之動產者，為竊盜罪，處5年以下有期徒刑、拘
    役或50萬元以下罰金。意圖為自己或第三人不法之利益，而
    竊佔他人之不動產者，依前項之規定處斷。前二項之未遂犯
    罰之」，經比較新舊法結果，修正後規定提高罰金刑之上限
    ，自以修正前之規定較有利於被告，依刑法第2條第1項前段
    規定，本件應適用被告行為時即修正前刑法第320條之規定
    論處。核被告所為，係犯修正前刑法第320條第1項之竊盜罪
    。
三、上訴駁回：
　　原審審理結果，認被告所犯罪證明確，而適用修正前刑法第
    320條第1項規定，並以行為人之責任為基礎，審酌被告雖無
    犯罪前科，素行不差，然其既為智識成熟之成年人，竟不知
    以正當方式獲取所需，反為本案犯行，顯見其全然不知尊重
    他人財產權，所為甚屬不該，再參刑事訴訟固有保障被告不
    自證己罪或提出合理辯解之權利，然並非容許被告即可恣意
    說謊狡辯，被告明知其有竊取如附表所示物品，卻於犯後飾
    詞否認犯行，無端耗費司法資源，據告訴人乙○○於審理中指
    稱：被告事後一直打電話給我等情（見原審卷第126頁、本
    院卷第58頁）而騷擾告訴人，全未見其有反省之心，於犯後
    態度部分實無從為其有利之考量，再衡被告犯罪之動機、目
    的、手段、竊得物品價值，暨其智識程度、家庭經濟狀況及
    迄未能與告訴人達成和解賠償所受損害等一切情狀，認被告
    犯竊盜罪，處有期徒刑2月，並諭知易科罰金之折算標準；
    未扣案如附表所示之物，均係被告本案之犯罪所得，爰依刑
    法第38條之1第1項前段、第3項規定宣告沒收，於全部或一
    部不能沒收或不宜執行沒收時，追徵其價額，核無認定事實
    錯誤、量刑瑕疵或違背法令之情形，其結論尚無不合。被告
    上訴意旨執以前詞，指摘原判決不當而否認犯行，為無理由
    ，應予駁回。
據上論斷，應依刑事訴訟法第368條，判決如主文。
本案經檢察官曾忠己到庭執行職務。
中　　華　　民　　國　　110 　年　　5 　　月　　6 　　日
                  刑事第十七庭  審判長法　官  鄭水銓
                                      法　官  黃雅芬
                                      法　官  沈君玲
以上正本證明與原本無異。
不得上訴。
                                       書記官  曾彥碩
中　　華　　民　　國　　110 　年　　5 　　月　　6 　　日
附錄：本案論罪科刑法條全文
修正前中華民國刑法第320條
意圖為自己或第三人不法之所有，而竊取他人之動產者，為竊盜
罪，處5年以下有期徒刑、拘役或5百元以下罰金。
意圖為自己或第三人不法之利益，而竊佔他人之不動產者，依前
項之規定處斷。
前二項之未遂犯罰之。
附表：
編號 竊得物品（單價金額：新臺幣）  數量  1 伯朗藍山咖啡（19元）  8罐  2 光泉果汁牛乳（26元）  1瓶  3 初鹿鮮乳100％純鮮乳（95元）  1瓶  4 吉蒸牧場純鮮乳 （120元）  1瓶  5 義美全脂鮮乳（83元）  1瓶  6 職農鮮奶（105元）  1瓶  7 統一嘟嘟好原味香腸（139元）  1盒  8 光泉低脂鮮乳（30元）  2瓶  9 統一AB優酪乳（68元）  1瓶  10 木崗高品質雞蛋（109元）  2盒  11 老鷹紅豆派（39元）  1個  12 俏媽咪無毒鋁箔（68元）  2捲  13 光泉高鈣牛乳（68元）  1組  14 玉女小蕃茄（75元）  1盒  15 毛豆莢（39元）  1包  16 紅豆生乳捲（75元）  1盒  17 土雞切塊（135元）  2盒  18 雞球（65元）  2盒